【裁判字號】    90,自,136
【裁判日期】    900718
【裁判案由】    侵占
【裁判全文】
臺灣臺中地方法院刑事判決                            九十年度自字第一三六號
    自  訴  人  七三交通有限公司
    法定代理人  王靈台
    被      告  甲○○
右列被告因侵占案件，經自訴人提起自訴，本院判決如左：
    主  文
甲○○無罪。
    理  由
一、自訴意旨係以：被告甲○○於民國（下同）八十七年七月三日將其所有一九九四
    年份福特廠牌汽車一輛信託於自訴人公司參與經營客運業務，並租用以自訴人名
    義所申請之車牌號碼Ｕ六─九八０號之汽車營業牌照二面，雙方訂立營業租借牌
    照切結書，約定被告應按期給付服務費、稅金、保險費等費用，詎被告自八十八
    年二月間起即未回公司繳納前述費用，經自訴人於八十九年二月二十三日以存證
    信函催討，被告亦不予理會，未返還前揭牌照且據為己有，供為自己營業之用，
    顯有變持有為所有之不法意圖，被告所為，涉犯刑法第三百三十五條第一項之侵
    占罪嫌云云。
二、按犯罪事實應依證據認定之，無證據不得推定其犯罪事實，刑事訴訟法第一百五
    十四條定有明文。又認定不利於被告之事實，須依積極證據，苟積極證據不足為
    不利於被告事實之認定時，即應為有利於被告事實之認定，更不必有何有利之證
    據；另侵占罪之主觀要件，須持有人變易其原來持有意思而為不法所有之意思，
    如僅將持有物延不交還，不能遽論以該罪（最高法院三十年上字第八一六號判例
    、二十三年上字第一九一五號判例參照）。訊之被告甲○○堅決否認有何侵占犯
    行，辯稱：伊於八十七年間將前揭車輛（含車牌）出租予案外人鄭義隆使用，鄭
    義隆嗣後未將該車輛返還伊，並將該車輛棄置在台中市○○路豐原客運保養廠附
    近，被告尋找甚久，始尋獲該車，其後又因九二一地震房屋遭到毀損，舉家搬遷
    ，未收到自訴人之存證信函，復因身體不適住院，而未與自訴人處理相關事宜，
    並非侵占等語。經查，自訴人與被告間簽訂營業租借牌照切結書，約定被告應按
    期給付服務費、稅金、保險費等費用，詎被告自八十八年二月間起即未回公司繳
    納前述費用，亦未將前揭車牌繳回自訴人公司等情，業據自訴人提出營業租借牌
    照切結書及存證信函等件為證，復為被告自承屬實在卷，堪認真實。然被告辯稱
    ：伊於八十七年間將前揭車輛（含車牌）出租予鄭義隆使用，鄭義隆嗣後未將該
    車輛返還伊，並將該車輛棄置一節，並據證人張茂松到庭證實在卷，可見被告此
    部分所辯自非無據。依此以觀，被告僅係將其持有之上開車輛之車牌延未交還，
    尚乏證據認定渠有將之變賣或為設定抵押等處分行為，即欠缺不法所有之意思，
    且被告就延不交還車牌及所欠相關費用，致自訴人受有損失部分，業與自訴人達
    成和解，賠償自訴人等情，亦有和解書一份附卷可稽，是被告上辯稱伊無侵占之
    不法意圖一節，尚堪採信。綜此，本案並無法證明被告有將自訴人上開車牌據為
    己有之犯意；此外，復查無其他積極證據足資證明被告有自訴人所指侵占犯行，
    自屬不能證明被告犯罪，爰為諭知無罪之判決。
據上論斷，應依刑事訴訟法第三百四十三條、第三百零一條第一項判決如主文。
中    華    民    國      九十      年      七      月      十八        日
                              臺灣臺中地方法院刑事第五庭
                                      法  官    張  國  華
右正本證明與原本無異
如不服本判決應於送達後十日內向本院提出上訴狀（須附繕本），上訴於
臺灣高等法院臺中分院
                                      書記官
中    華    民    國      九十      年      七      月      廿三        日


司法院資訊處製作；財團法人民間司法改革基金會備份。
